【裁判字號】    95,訴易,31
【裁判日期】    950815
【裁判案由】    損害賠償
【裁判全文】
臺灣高等法院臺中分院民事判決          95年度訴易字第31號
原      告  甲○○
被      告  丙○○
兼      上
訴訟代理人  乙○○
上列當事人間因被告傷害上訴案件，經原告提起附帶民事訴訟，
請求損害賠償，由本院刑事庭裁定移送審理，本院於95年8月1日
言詞辯論終結，茲判決如下：
    主    文
被告應連帶給付原告新台幣參萬陸仟元暨自中華民國95年1月14
日起，至清償日止，按年息百分之五計算之利息。
原告其餘之訴駁回。
訴訟費用由被告連帶負擔。
原告假執行之聲請駁回。
    事實及理由
一、原告主張：被告乙○○原為訴外人雷金富之妻（兩人於93年
    12月21日由本院判准離婚），於與雷金富分居期間，在93年
    3月22日凌晨零時30分許，夥同被告即其父丙○○、訴外人
    即其兄及另二名不詳姓名男子，假藉捉姦為由，進入伊與雷
    金富所在之台中市南屯區○○○○街31號房屋內，共同以手持
    木椅及徒手毆打伊之身體，致伊受有右後枕部撞擊傷、後背
    部撞擊傷、右腰及右腎撞傷及右膝撞傷之傷害，伊因而受有
    支出醫療費用共新台幣（下同）282,000元及非財產之精神
    損害800,000元。其中醫療費用部分姑以6,000元為準請求，
    以上合計806,000元為被告等人共同侵權致伊所生之損害，
    其二人自應對伊負連帶賠償之責任等情，爰依侵權行為之法
    律關係，提起本件訴訟，求為：(一)命被告連帶給付伊806,0
    00元及自起訴狀繕本送達翌日起，至清償日止，按年息百分
    之五計算之利息；(二)訴訟費用由被告連帶負擔之判決，伊並
    願供擔保，請准宣告假執行。
二、被告則以二伊等固有於上開時地毆打原告之事實，惟乃因原
    告明知雷金富尚為乙○○之配偶，卻一再與之通姦，伊等深
    夜進入乙○○與雷金富原來之住所，見其二人衣衫不整，房
    間地上且有用過之衛生紙，一時基於義憤，始加以毆打，惟
    其所受要只輕傷，並無腦震盪，其後二日後，另行求診所見
    腦震盪症狀，應與伊等之行為無關，所指支出醫療費282,00
    0元，難認與伊等之傷害行為有關，伊等願以6000元為準賠
    償之，其所受要只輕傷，且肇因於破壞乙○○之婚姻，請求
    慰撫金80萬元顯然過高，應予酌減，二項計以20,000元為適
    當等語，資為抗辯，並聲明求為判決：(一)原告之訴駁回；(二)
    訴訟費用由原告負擔。
三、查原告主張被告乙○○原為訴外人雷金富之妻，於與雷金富
    分居期間之93年3月22日凌晨零時30分許，夥同其父即被告
    丙○○暨二名不詳姓名之男子，在原告與雷金富共處之台中
    市南屯區○○○○街31號房屋內，共同毆打原告，致其受有右
    後枕撞擊傷、後背部撞擊傷、右腰及右腎撞傷之傷害等情，
    為被告二人所自認，並有原告所提出與上開傷勢相同之診斷
    證明書乙紙附於本院94年度上易字第1205號被告被訴傷害乙
    案之案卷內可資證明，且被告二人確有上述之傷害犯行，並
    經本院刑事庭予以判處罪刑確定在案，有上開刑事判決正本
    乙件在卷可參，並經本院調取上開刑事案卷查核屬實，堪信
    為真實。至原告所揭其右膝擦傷部份，係屬舊傷，暨93年3
    月25日在澄清綜合醫院急診檢出之頭部外傷併腦震盪，原告
    不諱有可能係其後其在家裡昏倒撞及地言面所造成，且與被
    告之傷害行為已相隔三日，均不能認係被告之傷害行為所造
    成。又原告指被告乙○○之兄、嫂蔡天賜、吳淑貞二人有對
    之共同毆打造成其上開傷害部分，為其二人在刑事庭審理中
    所堅決否認，並經刑事庭為其二人均屬無罪之判決確定在案
    ，是原告主張被告二人乃與蔡天賜、吳淑貞二人對之共同實
    施侵權行為乙節，並屬無據，均併此明。
四、按因故意或過失，不法侵害他人之權利者，負損害賠償責任
    ；數人共同不法侵害他人之權利者，連帶負損害賠償責任，
    民法第184條第1項前段、第185條第1項前段定有明文。又不
    法侵害他人之身體或健康者，對被害人因此喪失或減少勞動
    能力，或增加生活上之需要時，應負損害賠償責任；不法侵
    害他人之身體、健康、名譽、自由、信用、隱私、貞操，或
    不法侵害其他人格法益而情節重大者，被害人雖非財產上之
    損害，亦得請求賠償相當之金額，民法第193條第1項、第
    195條第1項前段並有明文。本件被告二人既有上開對原告共
    同侵權之傷害行為，造成原告上述之傷害，原告依首揭法律
    規定，請求被告二人連帶賠償其損害，核屬有據。關於原告
    之請求賠償項目及金額，應否准許，茲分別審酌如下：
  (一)醫療費用部分：
    原告主張其因上述之傷害而送醫急診，而有支出醫藥費之事
    實，姑以6000元為準請求，有所提出之醫藥費單據在卷可參
    ，被告二人就其以6000元為準請求亦予同意，經核上開支出
    ，確為原告治療上開傷害所必需，是原告此部分之請求為有
    理由，應予准許。
  (二)精神慰撫金部分：
    原告主張其因被告等之上開傷害行為，身體受到傷害，而疼
    痛不堪，精神受有損害，固堪信為真實。惟原告所指被告等
    於對之傷害之同時，並有強脫其衣褲之不法強制行為，使其
    身體自由並受強制而精神同時受損部分，經本院刑事庭調查
    結果，並不能認被告有原告所指之該不法強制犯罪行為，而
    不另為無罪之諭知，此為上開刑事判決記載明確在卷可據，
    是原告仍以其身體自由併受上述之強制，而精神痛苦，一併
    請求慰撫金80萬元，即屬無據，是僅以原告因遭被告等毆打
    成傷疼痛導致之精神痛苦，對之請求精神慰撫金部分為依法
    有據。就此，審酌兩造之學歷、職業、經濟狀況、身分等情
    況，原告為高中畢業任職代書助理，經濟狀況良好，被告丙
    ○○為年逾69歲之退休人員，被告乙○○為高職畢業，以幫
    人記帳為業，月入二、三萬元，財富小康，分別有兩造之財
    產總歸戶清單及被告乙○○之離婚協議書影本在卷可考，暨
    原告所受僅為輕傷之痛苦程度等一切情狀，認原告請求精神
    慰撫金80萬元顯然過高，以請求三萬元為適當，於此範圍內
    之請求，為有理由，應予准許，超過部分之請求，則非正當
    ，不能准許。
五、綜上，原告得請被告二人賠償其醫藥費及精神慰撫金依序為
    6,000元，30,000元，合計為36,000元。超出部分之請求，
    則無理由，不能准許。從而，原告依侵權行為之法律關係，
    訴請被告二人連帶給付36,000元及自起訴狀繕本送達翌日即
    95年1月14日起，至清償日止，按年息百分之五計算之利息
    ，為有理由，爰判命被告二人連帶給付如上。至原告之請求
    不應准許部分，原告此部分之訴為無理由，應予駁回。
六、本件所命之給付，未逾150萬元，本院判決後，即告確定，
    無為假執行之必要，原告之訴無理由被駁回部分，其假執行
    之聲請亦屬無據，是均予駁回。
七、據上論結，本件原告之訴，為一部有理由，一部無理由，依
    民事訴訟法第85條第二項、第79條，判決如主文。
中    華    民    國    95    年    8     月    15    日
                    民事第五庭審判長法  官  黃斐君
                                    法  官  古金男
                                    法  官  朱  樑
以上正本係照原本作成。
兩造均不得上訴。
                                    書記官  陳俞豪
中    華    民    國    95    年    8     月    17    日
                                                      Ｂ


司法院資訊處製作；財團法人民間司法改革基金會備份。
